【裁判字號】    95,婚,720
【裁判日期】    951011
【裁判案由】    履行同居
【裁判全文】
臺灣板橋地方法院民事判決               95年度婚字第720號
原      告  丙○○
被      告  甲○○PHAM‧.
上列當事人間請求履行同居事件，本院於中華民國95年9 月26日
言詞辯論終結，判決如下：
    主  文
被告應與原告同居。
訴訟費用由被告負擔。
    事實及理由
一、原告主張：兩造於民國93年2 月17日結婚，未育有子女，被
    告是越南人，婚後兩造共同租屋居住於台北縣三重市○○路
    ○ 段9 號3 樓，原告受僱老闆乙○○於台北縣三重市○○路
    ○ 段7 號之機車行從事機車修理，被告受僱同一老闆在同路
    段9 號1 、2 樓之涮涮鍋店從事洗碗工作，嗣於93年6 月13
    日原告與老闆吵架後離開工作，被告不肯跟原告走，兩造自
    此分居。其後被告亦已離開原有工作，搬離原來住所，不知
    所蹤。現原告又回原來老闆那裡工作，受僱為機車行之店長
    ，並居住於台北縣三重市○○路○ 段7 號，原告現有正當工
    作，且有固定住居所，被告仍拒絕返家同居，為此依據民法
    第1001條規定，請求被告履行同居義務。並聲明：被告應與
    原告同居。
二、被告方面：
(一)被告沒有與原告一起住，是因為原告與其前妻同住。
(二)被告剛來台灣兩個禮拜時，不會講國語，原告要拿被告的護
    照去借錢，是我老闆跟我說的，老闆叫乙○○。原告很恐怖
    ，被告怕被原告賣掉，被告不敢跟原告回去。並聲明：請求
    駁回原告之訴。
三、本院當庭協議整理兩造本件事實上及法律上之爭點如下：
(一)確認原告請求權基礎，如卷附書狀及以前筆錄所特定之型態
    。
(二)就原告請求權之原因事實所主張之證據方法如卷附物證及所
    聲明之人證。
四、兩造於93年2 月17日結婚，未育有子女，被告是越南人，現
    婚姻關係存續中，有原告提出之戶籍謄本為證。又兩造現分
    居中，原告要求被告返家同居，惟均為被告所拒，亦為兩造
    所不爭執。被告辯稱：被告沒有與原告同住，乃因原告與其
    前妻同住；且被告剛來台灣時，原告要拿被告的護照去借錢
    ，被告怕被原告賣掉，不敢跟原告回去云云。惟查，證人乙
    ○○證稱：「（問：兩造間情形如何？）原告是受僱我在機
    車行當店長，被告是越南新娘，被告以前受僱我在羊肉爐店
    當服務生，後來又到我女兒的寵物店當店員，她已經沒做離
    開兩個多月了，現在不曉得受僱誰。他們婚後不久因為語言
    不通，原告有意思要離婚，我勸他被告從越南嫁過來，等她
    賺一些錢彌補損失後再談，後來原告跟我吵架他就離開了，
    被告在臺灣久了，可能有人教她，現在愈來愈不聽話」「（
    原告有無說要拿被告的護照去借錢？）原告當時娶被告時是
    我借他錢，總共借了10幾萬將近20萬元，他將被告的護照及
    結婚證件都放在我那裡，他借的錢就從薪水每個月扣回來，
    後來扣完後他就跟我太太拿被告的護照及結婚證件拿回去，
    我問原告說護照和證件呢，原告說他因為欠錢所以要拿護照
    去借錢，我叫他把護照拿回來，結果不到10幾分鐘他就拿回
    來給我了，他是怕我把護照交給被告，讓被告回越南，實際
    上他沒有拿去借錢」「（在原告和你吵架離開以前，兩造有
    無吵架？相處情形？）被告剛來台時，因為語言不通，雙方
    溝通困難，但是他們並沒有吵架」「（原告會對被告有暴力
    行為嗎？為何被告說原告很恐怖？）原告不會有暴力行為，
    否則我不會讓他當店長，他憨直、憨直的」「（原告是否回
    去與前妻同住？）沒有，他都在我店的附近租屋住」。是被
    告前開所辯即無可採。本院綜上事證，自堪信原告主張為真
    實。
五、按婚姻之效力依夫之本國法，但為外國人妻未喪失中華民國
    國籍，並在中華民國有住所或居所，或外國人為中華民國國
    民之贅夫者，其效力依中華民國法律，涉外民事法律適用法
    第12條定有明文。本件原告為中華民國國民，並在我國有住
    所，則兩造本件履行同居事件，自應適用中華民國法律。次
    按夫妻互負同居之義務，民法第1001條前段定有明文。本件
    兩造係為夫妻關係，被告並無拒絕同居之正當事由，從而原
    告本於現存之夫妻關係，請求被告履行同居義務，於法核無
    不合，應予准許。
六、訴訟費用負擔之依據：民事訴訟法第78條。
中    華    民    國    95    年    10    月    11    日
                  家事庭  法  官  毛崑山
以上正本證明與原本無異。
如對本判決不服，應於判決送達後20日內向本院提出上訴狀。
中    華    民    國    95    年    10    月    11    日
                          書記官  廖宮仕


司法院資訊處製作；財團法人民間司法改革基金會備份。
